【裁判字號】    99,上訴,1678
【裁判日期】    991104
【裁判案由】    違反毒品危害防制條例
【裁判全文】
臺灣高等法院臺中分院刑事判決        99年度上訴字第1678號
上  訴  人
即  被  告  丙○○
上列上訴人因違反毒品危害防制條例案件，不服臺灣彰化地方法
院99年度訴字第551號中華民國99年7月23日第一審判決（起訴案
號：臺灣彰化地方法院檢察署99年度毒偵字第387號），提起上
訴，本院判決如下：
    主  文
原判決關於施用第一級毒品及其定應執行刑部分，均撤銷。
丙○○施用第一級毒品，累犯，處有期徒刑拾壹月。
其他上訴（即施用第二級毒品部分）駁回。
丙○○撤銷改判與上訴駁回部分，應執行有期徒刑壹年肆月。扣
案之玻璃吸食器參支均沒收。
    事  實
一、丙○○曾因施用毒品案件，經原審法院裁定送觀察、勒戒後
    ，認有繼續施用毒品之傾向，再經原審法院以88年度毒聲字
    第1194號裁定令入戒治處所施以強制戒治，於民國88年10月
    20日停止戒治出所付保護管束，嗣經撤銷停止戒治，入所繼
    續強制戒治，已於90年2月3日執行完畢釋放。嗣於上揭強制
    戒治執行完畢釋放後5年內，再因施用毒品案件，由檢察官
    聲請強制戒治並提起公訴，經原審法院以90年度毒聲字第21
    23號裁定令入戒治處所施以強制戒治，於92年8月10日執行
    完畢釋放，而刑事部分則經原審法院以91年度訴緝字第42號
    判決分別判處有期徒刑9月、7月，應執行有期徒刑1年3月確
    定，入監執行後於93年7月19日假釋出監付保護管束，並於
    93年10月16日保護管束期滿未經撤銷假釋，視為執行完畢。
    出監後，再因施用第一、二級毒品案件，經原審法院以93
    年度訴字第1321號判決分別判處有期徒刑11月、7月，應執
    行有期徒刑1年3月，上訴後，經本院以94年度上訴字第591
    號判決駁回上訴而確定；復因施用第一、二級毒品案件，經
    原審法院94年度訴字第1774號判決分別判處有期徒刑1年、9
    月，應執行有期徒刑1年7月確定，嗣因中華民國九十六年罪
    犯減刑條例公布施行，上開二罪再經減刑並定應執行有期徒
    刑9月15日確定，且與上開有期徒刑1年3月接續執行，已於
    96年7月21日執行完畢。詎其仍不知警惕，復基於施用第一
    級毒品海洛因之犯意，於99年2月24日晚上7、8時許，在彰
    化縣員林鎮○○路某友人住處，以將第一級毒品海洛因摻入
    香煙內點火加以吸食之方式，施用第一級毒品海洛因1次；
    另基於施用第二級毒品甲基安非他命之犯意，於99年2月25
    日晚上8時許，在彰化縣員林鎮○○路某友人住處，以將第
    二級毒品甲基安非他命置放於玻璃吸食器內，用火加以燒烤
    使成氣體後吸食之方式，施用第二級毒品甲基安非他命1 次
    。嗣於99年2月26日下午3時30分許，警方為查察其涉嫌施用
    甲基安非他命犯行，而持搜索票至其彰化縣社頭鄉橋頭村潘
    厝橫巷8號住處進行搜索，當場扣得其所有供施用甲基安非
    他命所用之玻璃吸食器3支。丙○○在警方知悉其有施用第
    一級毒品海洛因犯行前，主動向警員自首其施用海洛因之犯
    行，復經其同意採集其尿液送驗結果呈嗎啡（海洛因之代謝
    物）及甲基安非他命陽性反應。
二、案經彰化縣警察局員林分局報告臺灣彰化地方法院檢察署檢
    察官偵查起訴。
    理    由
一、訊據被告丙○○對於上開犯罪事實坦承不諱，並有搜索票影
    本1份、搜索扣押筆錄1份、照片7張附於警卷可稽，復有扣
    案之玻璃吸食器3支可資佐證。且被告為警查獲後所採取之
    尿液經送鑑驗結果，確呈嗎啡（按一般施用海洛因者會在其
    體內代謝為嗎啡成分殘留，並經由尿液排出）及甲基安非他
    命陽性反應，有彰化縣警察局員林分局委託檢驗尿液代號與
    真實姓名對照認證單及詮昕科技股份有限公司00000000號濫
    用藥物尿液檢驗報告各1紙附卷可稽。復按毒品危害防制條
    例第20條、第23條將施用毒品之刑事處遇程序，區分為「初
    犯」及「五年內再犯」、「五年後再犯」，依其立法理由之
    說明：「初犯」，經觀察、勒戒或強制戒治後，應為不起訴
    處分或不付審理之裁定；經觀察、勒戒或強制戒治執行完畢
    釋放後，「五年內再犯」者，因其再犯率甚高，原實施之觀
    察、勒戒及強制戒治既已無法收其實效，爰依法追訴或裁定
    交付審理。至於經觀察、勒戒或強制戒治執行完畢釋放後，
    「五年後再犯」者，前所實施之觀察、勒戒或強制戒治已足
    以遮斷其施用毒品之毒癮，為期自新及協助其斷除毒癮，仍
    適用「初犯」規定，先經觀察、勒戒或強制戒治之程序。從
    而依修正後之規定，僅限於「初犯」及「五年後再犯」二種
    情形，始應先經觀察、勒戒或強制戒治程序。倘被告於五年
    內已再犯，經依法追訴處罰，縱其第三次（或第三次以上）
    再度施用毒品之時間，在初犯經觀察、勒戒或強制戒治執行
    完畢釋放五年以後，已不合於「五年後再犯」之規定，且因
    已於「五年內再犯」，顯見其再犯率甚高，原實施觀察、勒
    戒或強制戒治，已無法收其實效，即應依該條例第10條處罰
    （最高法院95年度第7次刑事庭會議決議參照）。查被告初
    犯施用毒品案件，經強制戒治執行完畢釋放日係90年2月3日
    ，而本件被告施用第一級毒品之犯罪時間為99年2月24日所
    犯，施用第二級毒品甲基安非他命之犯罪時間為99年2月25
    日，雖距離前述強制戒治執行完畢釋放日已逾5年，然被告
    於前述強制戒治執行完畢釋放日後5年內，即曾因多次犯施
    用毒品罪，經原審法院裁定令入戒治處分所施以強制戒治及
    判處罪刑確定，並執行完畢，有臺灣高等法院被告前案紀錄
    表在卷可按，故本件被告之施用第一、二級毒品之犯行，仍
    應依法追訴處罰。被告之自白核與事實相符，事證明確，其
    犯行洵堪認定。
二、核被告所為，係犯毒品危害防制條例第10條第1項之施用第
    一級毒品罪及同法條第2項之施用第二級毒品罪。被告為供
    己施用而於施用前持有海洛因及甲基安非他命之低度行為，
    分別為其施用海洛因及甲基安非他命之高度行為所吸收，均
    不另論罪。被告於被查獲時，在警員尚未知悉其有施用第一
    級毒品海洛因前，主動向警員自首，進而接受本件裁判等情
    ，業據證人即警員乙○○於本院審理時證稱：「（檢舉人當
    時有說丙○○是施用何種毒品？）只說他是施用二級毒品安
    非他命。」、「（你們向法院聲請搜索票時，案由是違反毒
    品危害防制條例案件，當時你們只是要去查是否有施用二級
    毒品嗎？）對。」、「（是否不知道他有施用一級毒品？）
    對。」、「（他供出一級毒品海洛因之前，你們是否知道他
    有施用一級毒品海洛因？）不知道。」、「（你們去搜索的
    目的是為搜索被告有施用第二級毒品安非他命而聲請搜索票
    嗎？）對。」、「（直到被告自己供出他有施用一級毒品，
    你們才查獲的？）對。」、「（所以是被告自已自首施用一
    級毒品，你們才查獲的？）對，後來還有經過驗尿才知道。
    」等語明確，應認被告符合自首之要件，爰依刑法第62條前
    段之規定減輕其刑。查被告曾因施用毒品案件，經原審法院
    分別判處有期徒刑11月、7月，應執行有期徒刑1年3月，嗣
    經本院判決駁回被告之上訴而確定；復因施用第一、二級毒
    品案件，經原審法院分別判處有期徒刑1年、9月，應執行有
    期徒刑1年7月確定，嗣因適用中華民國九十六年罪犯減刑條
    例再減刑並定應執行有期徒刑9月15日確定，且與上開有期
    徒刑1年3月接續執行，於96年7月21日執行完畢，有臺灣高
    等法院被告前案紀錄表1份附卷可稽，其受此有期徒刑執行
    完畢後，5年以內故意再犯本件有期徒刑以上之罪，為累犯
    ，應依刑法第47條第1項之規定加重其刑。其中施用第一級
    毒品部分並先加重後減輕其刑。被告所犯上開二罪，犯意各
    別，行為互殊，應予分論併罰。
三、原審認被告施用第一級毒品部分罪證明確，因予論罪科刑，
    固非無見。惟原判決漏未審酌被告就施用海洛因犯行有自首
    之情形，致未說明何以未依刑法第62條前段規定予以減輕其
    刑之理由，尚有未洽。被告上訴意旨指摘原判決此部分為不
    當，為有理由，自應由本院就被告施用第一級毒品部分予以
    撤銷改判；且原所定之執行刑亦失所附麗，應予以一併撤銷
    。至被告其他上訴部分即施用第二級毒品部分，原審認被告
    罪證明確，適用毒品危害防制條例第10條第2項，刑法第11
    條前段、第47條第1項、第38條第1項第2款之規定，並審酌
    被告前有偽造文書及竊盜前科，又因施用毒品案件，三次經
    法院判刑確定並二次入監執行，竟復犯本案犯行，足見其自
    制能力尚有未足，有接受相當期間監禁教化之必要，以促其
    及早矯正吸毒惡習；惟念及被告犯罪之動機、目的係因施用
    毒品之習性難以戒除，其犯罪手段主要係戕害自己之身心，
    對他人權益之侵害仍屬有限及犯罪後坦承犯行之態度等一切
    情狀，量處有期徒刑7月。復說明扣案之玻璃吸食器3支，係
    被告所有供其施用第二級毒品甲基安非他命犯罪所用之物，
    業據被告供承在卷，依從刑從屬主刑原則，而依刑法第38條
    第1項第2款之規定，於其所犯施用第二級毒品罪項下併予宣
    告沒收。核其認事用法並無違誤，量刑亦屬妥適，應予維持
    ，是被告就此部分之上訴為無理由，應予駁回。爰就上開撤
    銷改判部分審酌被告犯施用第一級毒品罪之動機、目的、手
    段、其品行及智識程度、有多次施用毒品前科，仍不知戒除
    毒癮，惡性非輕、所為施用毒品犯行為自戕之病態行為，及
    其犯後坦承犯行，態度良好等一切情狀，量處如主文第二項
    所示之刑。並與經駁回上訴部分所處之刑定其應執行之刑。
據上論斷，應依刑事訴訟法第368條、第369條第1項前段、第364
條、第299條第1項前段，毒品危害防制條例第10條第1項，刑法
第11條前段、第47條第1項、第62條前段、第51條第5款，判決如
主文。
本案經檢察官甲○○到庭執行職務。
中    華    民    國    99    年    11    月    4     日
            刑事第八庭  審判長法  官  羅  得  村
                              法  官  李  雅  俐
                              法  官  簡  源  希
以上正本證明與原本無異。
施用第二級毒品部分不得上訴。
施用第一級毒品部分得上訴。
如不服本判決應於收受送達後十日內向本院提出上訴書狀，其未
敘述上訴之理由者，並得於提起上訴後十日內向本院補提理由書
（均須按他造當事人之人數附繕本）「切勿逕送上級法院」。
                              書記官  李  宜  珊
中    華    民    國    99    年    11    月    4     日
附錄本案論罪科刑法條全文：
毒品危害防制條例第10條
施用第一級毒品者，處6月以上5年以下有期徒刑。
施用第二級毒品者，處3年以下有期徒

司法院資訊處製作；財團法人民間司法改革基金會備份。
